臺灣高等法院臺中分院刑事判決　　　　 94年度上易字第919號
上　訴　人
即　被　告　丁○○
　　　　　　　　　　（送達代收人朱逸群律師）
選任辯護人　朱逸群律師
　　　　　　王士銘律師
上列上訴人因恐嚇取財等案件，不服臺灣彰化地方法院94年度易
字第204號中華民國94年5月27日第一審判決（起訴案號：臺灣彰
化地方法院檢察署93年度發查偵字第1號），提起上訴，本院判
決如下：
    主 　 文
上訴駁回。
　　事　　實
一、丁○○與陳龍山（已更名為丙○○）同為從事廢棄車輛回收
    之業者，丁○○曾因拖吊車輛維修之問題與陳龍山互生嫌隙
    ，乃於民國92年9月初某日23時許，乘陳龍山休息之際，至
    陳龍山所經營位於彰化縣花壇鄉○○村○○○街21巷2號之
    「龍山汽車修理場」，灑冥紙洩憤，惟陳龍山得知後遂以其
    汽車修配場之環保回收廣告貼紙覆蓋於丁○○張貼於廢棄車
    輛之廣告貼紙上之方式報復。詎丁○○因而心生不滿，竟萌
    生恐嚇取財之犯意，先於92年9月8日23時許，與6名真實姓
    名、年籍不詳之成年男子基於共同傷害人身體之犯意聯絡，
    至陳龍山所經營之「龍山汽車修理場」，共同徒手毆打陳龍
    山，致陳龍山受有左臉腫脹2公分X1公分、左前胸擦傷5公分
    X0.5公分、背部擦傷10公分X0.5公分、左小腿擦傷5公分X3
    公分之傷害，嗣因陳龍山之妻乙○○之阻擋，丁○○等始行
    罷手，惟於離去之際丁○○將其使用之摩托羅拉牌米色行動
    電話1具遺留於現場。再於翌日（即同年9月9日）22時許，
    丁○○以電話向陳龍山恫嚇稱：如不賠償其損失，要見1次
    打1次等語，致陳龍山心生畏懼，遂透過丁○○認識之甲○○出面協調。陳龍山乃於同日23時許，偕同其妻乙○○至甲○○位於彰化縣員林鎮○○路180巷12號之住處商談和解事
    宜，並由甲○○通知丁○○前來。詎丁○○復接續上揭恐嚇
    取財之犯意，與真實姓名、年籍不詳綽號「社長」之葉姓男
    子及「社長」所帶同之4名亦不詳真實、姓名年籍之成年男
    子相偕前來，並共同基於意圖為自己不法所有之犯意聯絡，
    由丁○○叫「社長」出面對陳龍山恫稱：須對送修車輛及覆
    蓋廣告貼紙等事，賠償丁○○新台幣（下同）三十五萬元，
    否則即叫「社長」將陳龍山拖到山上去砍斷手腳等語，致陳
    龍山因而心生畏懼。嗣經甲○○代為協調議價將金額降為十
    五萬元，延至翌日（即同年9月10日）凌晨，由「社長」在
    其所攜帶票號052536號之本票上填寫金額十五萬元、發票日
    期92年9月10日、到期日92年10月10日後，由陳龍山於發票
    人欄位簽名後始讓其離開，並要求陳龍山必須立刻拿支票前
    來換回本票。乙○○乃於是日（即10日）16時許，單獨持其
    所簽發付款人為中華商業銀行彰化分行、票號AT0000000、
    發票日期92年10月10日、面額十五萬元支票1紙前往甲○○
    上址住處換回上開本票，並由綽號「社長」之男子擬具和解
    書（下稱甲和解書）內容，要乙○○簽名。嗣後，因甲○○
    認為甲和解書之內容對丁○○不利，乃於同年9月11日，重
    新書寫1份和解書（下稱乙和解書），請其同居人綽號「阿
    霞」之女子拿至彰化縣花壇鄉○○村○○○街路口之百姓公
    廟，給陳龍山簽名。嗣於同年10月10日上開支票之發票日期
    屆至，丁○○遂將上開支票交由「社長」代為取款，而「社
    長」即令其手下不明人士，以電話向陳龍山催款，陳龍山不
    得已方支付現金十五萬元給上開不詳人士而換回支票，嗣後
    ，丁○○即至甲○○之上開處所，取得現款而得逞。
二、案經陳龍山及其配偶乙○○訴由彰化縣警察局彰化分局報請
    臺灣彰化地方法院檢察署檢察官偵查起訴。
    理　  由
一、訊據上訴人即被告丁○○（下稱被告），矢口否認有何傷害
    及恐嚇取財之犯行，辯稱：伊雖有於92年9月8日23時許至告
    訴人陳龍山之汽車修理場處，然並未有找人一同去，告訴人
    陳龍山所受之傷害係在混亂中被人打到。伊亦未於92年9月9
    日22時許，以電話對告訴人陳龍山恫嚇稱如不賠償其損失，
    要見1次打1次等語，伊在甲○○住處與告訴人陳龍山協調時
    ，並未對告訴人陳龍山恐嚇稱如不賠償要將他拖到山上打斷
    手腳等語，亦未曾要求告訴人陳龍山給付三十五萬元云云。
二、經查：（一）被告與告訴人陳龍山曾因拖吊車輛維修之問題
    產生爭執，嗣被告於92年9月初某日23時許，乘告訴人陳龍
    山休息之際，至告訴人陳龍山所經營位於彰化縣花壇鄉○○
    村○○○街21巷2號之「龍山汽車修理場」灑冥紙洩憤，惟
    遭告訴人陳龍山得知後，告訴人陳龍山亦以其汽車修配場之
    環保回收廣告貼紙覆蓋於被告張貼於廢棄車輛之廣告貼紙上
    之方式報復一情，業據證人即告訴人陳龍山於偵查中證述明
    確，並經證人即被告前同居人王愛珠於偵查中證述屬實（見
    93年度發查偵字第1號第10、11頁），堪信被告與告訴人陳
    龍山間確因上述爭執而生有嫌隙。（二）被告於92年9月8日
    23時許，夥同6名真實姓名、年籍不詳之成年男子至告訴人
    陳龍山所經營之「龍山汽車修理場」，共同徒手毆打告訴人
    陳龍山，致告訴人陳龍山受有左臉腫脹2公分X1公分、左前
    胸擦傷5公分X0.5公分、背部擦傷10公分X0.5公分、左小腿
    擦傷5公分X3公分之傷害，嗣因告訴人陳龍山之妻乙○○之
    阻擋，被告等始行罷手，惟於翌日（即同年9月9日）22時許
    ，被告復以電話向告訴人陳龍山恫嚇稱：如不賠償其損失，
    要見1次打1次等情，業據證人即告訴人陳龍山於偵查中指證
    甚明，並經證人即告訴人陳龍山之妻乙○○於偵查中證述無
    訛，而被告對於其於92年9月8日23時許至告訴人陳龍山之汽
    車修理場毆傷告訴人陳龍山之犯行，已表示認罪，有被告於
    94年8月29日所出具之刑事準備狀1份附卷可稽，復有診斷證
    明書1紙、被告使用並遺留於「龍山汽車修理場」之摩托羅
    拉牌米色行動電話照片及領據各1紙附卷可憑。另徵諸證人
    甲○○於偵查中證稱伊係經由告訴人陳龍山之要求，始出面
    幫其與被告調解等語，而告訴人陳龍山係遭被告毆打成傷之
    被害人，其若未遭受被告電話恐嚇，何需主動出面央求他人
    進行調解。又甲和解書乃告訴人陳龍山之妻乙○○於92年9
    月10日換回本票時在證人甲○○住處當場所立具，業據證人
    乙○○於偵查中證述明確，並有該份和解書附卷可稽。而該
    份和解書上已明確記載：「丁○○至陳龍山府上理論時所生
    之肢體衝突傷害部分，陳龍山願放棄法律追訴權」等語，是
    告訴人陳龍山指證被告毆打告訴人陳龍山後，復以電話恐嚇
    一情，自屬有據。（三）被告於92年9月9日晚間在甲○○住
    處商談和解事宜，告訴人陳龍山於翌日凌晨當場簽立1紙本
    票，是日16時許，由乙○○再拿同面額之支票換回本票並簽
    下和解書，甲○○並於同年9月11日請其同居人「阿霞」拿
    第2份和解書給告訴人陳龍山簽名，被告復於支票屆期時向
    告訴人陳龍山取得十五萬元之情，業經證人甲○○、乙○○
    於偵查中證述明確，而被告亦供認其有收到十五萬元之現款
    ，雖被告否認其在甲○○住處有何恐嚇取財之犯行，惟其與
    真實姓名、年籍不詳綽號「社長」之葉姓男子有恐嚇告訴人
    陳龍山之事實，業據證人即告訴人陳龍山指證歷歷，核與證
    人即告訴人乙○○於偵查中證稱：告訴人陳龍山被打後翌日
    ，伊與告訴人陳龍山至甲○○住處，渠等先到，之後被告帶
    五個年輕人，手拿棒球棍，將渠等圍起來，其中一位稱為「
    社長」者很大聲跟告訴人陳龍山要求三十五萬元，伊稱沒有
    那麼多錢，被告就拿出照片說渠等讓他沒有工作，要賠償其
    工作損失，被告叫「社長」說若不給錢，就把告訴人陳龍山
    拖到山上去砍斷手腳，後經甲○○議價降為十五萬元，並要
    渠等簽本票，被告並稱隔天要告訴人陳龍山以支票換回本票
    ，隔天下午伊就去跟被告談，當時「社長」、甲○○都在，
    伊就請他們寫和解書等語（見92年度偵字第9534號卷第29頁
    ）相符，並有告訴人陳龍山、乙○○分別簽立之本票、支票
    存根影本、甲和解書、乙和解書影本各1紙附卷可憑。而證
    人甲○○於偵查中亦證稱：伊於92年9月9日前一天打電話叫
    雙方到中正福星談本件，當天是被告叫「社長」過來，晚間
    談完和解，告訴人陳龍山願意賠償，本票是「社長」提供，
    金額、日期、地址都是「社長」寫好，告訴人陳龍山只有簽
    名，和解書（指甲和解書）是「社長」現場擬好等語（見93
    年度發查偵字第1號第21、22頁），顯見綽號「社長」之男
    子及其手下乃被告邀約到場，同時並已備妥本票，於此情狀
    下，告訴人陳龍山焉敢不於本票上簽名。再參酌證人即告訴
    人乙○○所簽具之甲和解書，除上開「丁○○至陳龍山府上
    理論時所生之肢體衝突傷害部分，陳龍山願放棄法律追訴權
    」之條件外，另有「丁○○對陳龍山在環保工作所造成之一
    切損失與小貨車遺失賠償金額，陳龍山願意以十五萬元解決
    」之記載，是告訴人陳龍山與被告之間，係因拖吊車輛維修
    之問題產生灑冥紙及張貼廢棄車輛回收廣告貼紙所生之糾紛
    ，進而為肢體衝突傷害，已詳如上述，並無其他債務糾葛，
    然告訴人陳龍山卻仍願交付十五萬元予被告，顯見告訴人陳
    龍山指證其係遭被告恐嚇取財，顯與事實相符，自堪採信。
    是證人甲○○於本院審理時證稱：在協調時被告與替他講話
    之人並未恐嚇告訴人陳龍山云云，顯係迴護被告之詞，核與
    事實不符，自不足採。本案事證明確，被告上開犯行洵堪認
    定，自應依法論科。
三、核被告所為，係犯刑法第277條第1項之傷害罪及第346條第1
    項之恐嚇取財罪。被告就傷害部分，與該6名真實姓名、年
    籍不詳之成年男子間，有犯意之聯絡與行為之分擔，均為共
    同正犯。被告就恐嚇取財部分，與真實姓名、年籍不詳綽號
    「社長」之葉姓成年男子及「社長」所帶同之4名亦不詳真
    實、姓名年籍之成年男子間，有犯意之聯絡與行為之分擔，
    亦均為共同正犯。被告所犯上開傷害及恐嚇取財二罪間，有
    方法結果之牽連關係，應依刑法第55條之規定，從一重之恐
    嚇取財罪處斷。原審審理結果，認被告犯上述之罪，依刑法
    第28條、第277條第1項、第346條第1項、第55條，罰金罰
 　 鍰提高標準條例第1條前段之規定，審酌被告之品行、犯罪
    之動機、目的、手段、所生之危害、告訴人陳龍山所受之損
    害及被告犯後態度等一切情狀，判處被告有期徒刑十月，經
    核其認事用法及量刑均為妥適，被告否認犯罪仍執前詞指摘
    原判決不當，為無理由，自應駁回其上訴。
據上論結，應依刑事訴訟法第368條，判決如主文。
本案經檢察官戊○○到庭執行職務。
中　　華　　民　　國　　94　　年　　10　　月　　31　　日
              刑事第八庭  審判長法　官　羅　得　村
                                法　官　紀　文　勝
                                法　官　巫　政　松
上列正本證明與原本無異。
如不服本判決應於收受送達後十日內向本院提出上訴書狀，其未
敘述上訴之理由者並得於提起上訴後十日內向本院補提理由書（
均須按他造當事人之人數附繕本）。
                                書記官　陳　妙　瑋
中　　華　　民　　國　　94　　年　　11　　月　　1 　　日
附錄論罪科刑法條：
刑法第277條第1項
傷害人之身體或健康者，處三年以下有期徒刑、拘役或一千元以
下罰金。
刑法第346條第1項
意圖為自己或第三人不法之所有，以恐嚇使人將本人或第三人之
物交付者，處六月以上五年以下有期徒刑，得併科一千元以下罰
金。　　　　　　　　　　　　　　　　　　　　　　　　　Ｉ
